臺灣嘉義地方法院民事裁定
111年度輔宣字第36號
聲  請  人  林春惠  

相  對  人  林李秀英

上列聲請人聲請對相對人為輔助宣告事件，本院裁定如下：
    主    文
宣告林李秀英（女，民國○○○年○月○日生，身分證統一編號：Ｚ○○
○○○○○○○號）為受輔助宣告之人。
選定林春惠（女，民國○○○年○月○○日生，身分證統一編號：Ｚ○○○
○○○○○○號）為受輔助宣告之人林李秀英之輔助人。
聲請程序費用由受輔助宣告之人林李秀英負擔。
    理    由
一、聲請意旨略以：聲請人林春惠為相對人林李秀英之女，相對
    人於民國97年1月9日因聽力重度障礙之故，其為意思表示或
    受意思表示，或辨識其意思表示效果之能力顯有不足，為此
    聲請對相對人為輔助之宣告，另選任聲請人為相對人之輔助
    人。
二、按對於因精神障礙或其他心智缺陷，致其為意思表示或受意
    思表示，或辨識其意思表示效果之能力，顯有不足者，法院
    得因本人、配偶、四親等內之親屬、最近一年有同居事實之
    其他親屬、檢察官、主管機關或社會福利機構之聲請，為輔
    助之宣告。受輔助宣告之人，應置輔助人；法院為輔助之宣
    告時，應依職權就配偶、四親等內之親屬、最近一年有同居
    事實之其他親屬、主管機關、社會福利機構或其他適當之人
    選定一人或數人為輔助人。法院選定輔助人時，應依受輔助
    宣告之人之最佳利益，優先考量受輔助宣告之人之意見，審
    酌一切情狀，並注意下列事項：受輔助宣告之人之身心狀態
    與生活及財產狀況、受輔助宣告之人與其配偶、子女或其他
    共同生活之人間之情感狀況、輔助人之職業、經歷、意見及
    其與受輔助宣告之人之利害關係。民法第15條之1、第1113
    條之1第1項、第2項準用第1111條及第1111條之1分別定有明
    文。
三、經查，聲請人所主張之事實，業據其提出戶籍謄本、身心障
    礙證明書影本、親屬系統表等件為證（本院卷第9至13頁）
    。而本院於民國111年8月8日會同鑑定人即戴德森醫療財團
    法人嘉義基督教醫院精神科趙星豪醫師就相對人之現況為鑑
    定，相對人有言語表達，能簡單回覆所詢問之問題，而鑑定
    人就相對人之精神狀況為鑑定後，鑑定結果認：相對人因發
    育遲緩，認知功能與聽覺均有障礙，言語理解表達能力亦較
    一般人為弱，未受教育，日常生活尚能自理但品質不佳，需
    他人協助監督，在鑑定時，相對人意識清醒，對叫喚及手勢
    指令能正確回應，但口語理解困難，達到中度智能不足之程
    度，整體認知功能有明顯障礙，社會適應評估量表亦顯示相
    對人能力低弱，缺乏抽象概念，複雜社會事務需他人大量監
    督協助，根據相對人病史及鑑定當時之發現，相對人因其心
    智缺陷，雖能為意思表示及受意思表示，但辨識意思表示效
    果之能力已顯有不足，有本院111年8月8日勘驗筆錄、精神
    鑑定報告在卷可稽（本院卷第33至35頁、第47頁）。本院審
    酌上開勘驗結果及鑑定意見，認相對人因發育遲緩，認知功
    能與聽覺均有障礙之故，致其理解及判斷力明顯較一般人為
    弱，複雜社會事務需他人大量監督協助，足認相對人已達因
    其他心智缺陷，致其為意思表示或受意思表示、或辨識意思
    表示效果之能力顯有不足之程度，故聲請人聲請對相對人為
    輔助之宣告，為有理由，應予准許。
四、本件相對人既經宣告為受輔助宣告之人，本院自應為其選定
    輔助人。查相對人之配偶林密貞已歿，聲請人為相對人之長
    女，有意願擔任相對人之輔助人，其餘子女林忠惠、林秋惠
    、林健輝均表示同意等情，有親屬系統表、戶籍謄本、同意
    書等件在卷可參（本院卷第9頁、第13頁、第39至45頁），
    本院參酌聲請人為相對人之女，為相對人至親，有相當之信
    賴關係，適於執行輔助人之職務，以及聲請人之意願，認由
    聲請人任相對人之輔助人，最能符合受輔助宣告之人之最佳
    利益，爰依上開規定，選定聲請人為相對人之輔助人。
五、依家事事件法第164條第2項、第177條第2項，裁定如主文。
中　　華　　民　　國　　111 　年　　9 　　月　　1 　　日
                  家事法庭    法  官　葉南君   
以上正本係照原本作成。
如對本裁定抗告須於裁定送達後10日內向本院提出抗告狀。
中　　華　　民　　國　　111 　年　　9 　　月　　1 　　日
                              書記官  陳喬琳